臺灣桃園地方法院刑事判決
111年度金訴字第228號
公  訴  人  臺灣桃園地方檢察署檢察官
被      告  張珮盈



上列被告因違反洗錢防制法等案件，經檢察官提起公訴（110年
度偵字第30856號），本院判決如下：
    主  文
張珮盈無罪。
    理  由
一、公訴意旨略以：被告張珮盈基於幫助詐欺取財及幫助洗錢之
    不確定故意，於民國109年12月23日，將其名下合作金庫商
    業銀行、中國信託商業銀行、台灣土地銀行及中華郵政帳戶
    （帳號均詳卷）之金融卡，透過便利商店寄予真實身分不詳
    ，自稱「黃家維」、「周少堂」之詐欺集團成員。嗣詐欺集
    團成員取得上揭帳戶後，即意圖為自己不法之所有，共同基
    於詐欺取財及洗錢之犯意聯絡，分別於附表所示之時間，以
    附表所示之詐術，使附表所示之告訴人陷於錯誤而分別匯款
    至被告之上開帳戶，再由詐欺集團成員提領後，產生遮斷金
    流以逃避國家追訴、處罰之效果。因此認為被告涉有刑法第
    339條第1項之詐欺取財、洗錢防制法第14條第1項之一般洗
    錢等罪之幫助犯嫌等語。
二、按犯罪事實應依證據認定之，無證據不得認定犯罪事實；不
    能證明被告犯罪者，應諭知無罪之判決，刑事訴訟法第154
    條第2項、第301條第1項分別定有明文。又按事實之認定，
    應憑證據，如未能發現相當證據，或證據不足以證明，自不
    能以推測或擬制之方法，以為裁判基礎；且認定犯罪事實所
    憑之證據，雖不以直接證據為限，間接證據亦包括在內；然
    而無論直接或間接證據，其為訴訟上之證明，須於通常一般
    之人均不致有所懷疑，而得確信其為真實之程度者，始得據
    為有罪之認定，倘其證明尚未達到此一程度，而有合理之懷
    疑存在時，即無從為有罪之認定。
三、公訴事證及被告主張： 
　㈠檢察官認被告涉有上開犯嫌，是以被告之供述、告訴人於警
    詢之指述、報案紀錄、匯款資料、通話資料、被告上開帳戶
    之開戶資料及交易明細為其主要論據。
　㈡被告於本院審理中，雖坦承有將上開帳戶之金融卡寄送予某
    真實身分不詳之人，並告知金融卡密碼，惟否認有幫助洗錢
    及詐欺取財罪嫌，辯稱：我為了申辦貸款，對方要求提供帳
    戶作資料，我不知道會被詐欺集團使用等語。
四、按刑法上幫助犯之成立，主觀上必須基於幫助他人犯罪之意
    思而參與犯罪；就幫助詐欺取財罪而言，即必須具備幫助他
    人遂行詐欺取財之犯意。又所謂不確定故意，係指行為人對
    於構成犯罪之事實，預見其發生而其發生並不違背其本意者
    。換言之，仍以行為人已預見犯罪結果之發生為前提。在提
    供帳戶資料予詐欺集團使用之情形，帳戶提供者倘若預見帳
    戶係作為人頭帳戶，供詐欺被害人之款項匯入及後續提領，
    仍輕率提供使用，固可認為具有幫助詐欺取財及洗錢之不確
    定故意；惟在帳戶提供者係基於非供詐欺或洗錢之目的，如
    辦理貸款、求職、工作需要、短暫借用等情形下所交付者，
    則非可逕認其有幫助詐欺或洗錢之犯意。又幫助犯之不確定
    故意，亦屬犯罪之構成要件，應以積極證據證明至毫無合理
    懷疑之程度。
五、經查：
　㈠被告於109年12月23日，透過LINE通訊軟體而依「周少堂」之
    指示，將其名下合作金庫銀行、中國信託銀行、土地銀行及
    中華郵政帳戶（帳號均詳卷）之金融卡，透過便利商店寄予
    「黃家維」，並將金融卡密碼告知「周少堂」等情，為被告
    所承認。嗣某身分不詳之人，分別於附表所示之時間，以附
    表所示之方式施用詐術，致各告訴人陷於錯誤而分別匯款至
    被告之上開帳戶，再由某身分不詳之人提領（附表編號7之
    款項於提領前已由中華郵政公司圈存）等情，則有附表「證
    據出處」欄所示之證據可證。堪認被告提供上開帳戶後，某
    身分不詳之人用以作為實施詐欺取財及提領詐欺所得之工具
    。
　㈡然而，判斷帳戶提供者主觀上是否具有幫助之不確定故意，
    應斟酌帳戶資料交付前之對話、磋商或查證及事後之行為反
    應，予以研判，不能僅因帳戶提供者有提供帳戶資料之客觀
    行為，即遽認有幫助犯之主觀犯意。再者，我國為杜絕利用
    人頭帳戶詐欺犯罪，對於提供帳戶資料者，相關機關已經長
    年嚴厲查緝，並與金融機構相互配合，積極進行各項偵查作
    為，藉此斷絕幕後操控之詐欺集團利用人頭帳戶規避查緝。
    從而，詐欺集團為減少檢警查緝之線索，多改以詐欺手法取
    得金融帳戶，並趁交付帳戶之被害人未及察覺之際，以帳戶
    作為詐欺犯罪之工具。此類以詐欺方式取得帳戶資料之手法
    時有所聞，實務上亦不乏其例，故尚難僅以行為人所交付帳
    戶資料客觀上充作詐欺犯罪之工具，即遽論行為人有幫助詐
    欺取財及洗錢之直接或間接故意。
　㈢被告於本案警詢、偵訊及審理時供稱：我在網路上看到借錢
    的廣告訊息，透過LINE加為好友後，對方要我提供帳戶，他
    們要作資料；後來接到銀行警示通知，我有詢問對方，對方
    說因為幫我作資料，被金管會查到，需要我提供財力證明，
    所以我依指示陸續匯款至對方指定帳戶，共匯新臺幣（下同
    ）22萬元；這些錢是我向妹妹及妹妹的朋友借的等語（見偵
    卷第23-24頁、第302頁，本院金訴卷第148-149頁、第269頁
    、第273頁），均主張係為申辦貸款而交付上開帳戶之金融
    卡及密碼，嗣後更因誤信對方而匯款22萬元至指定帳戶。
　㈣依被告提出與所稱代辦人員「周少堂」之對話紀錄，在雙方
    談話過程中，被告曾詢問對方「你的公司是仲信嗎」、「對
    保我要去哪裡對」、「這些是金管會只要看的嗎？會還嗎」
    ，對方則表示「經理這邊還有我都有在幫你詢問了」、「有
    高利貸的還有各種借款我們都在幫你詢問了」、「我們這邊
    幫你籌到30因（應）該沒問題」（見偵卷第329頁、第333-3
    35頁、第339頁），而多次提及關於申請貸款之內容。觀其
    前後對話內容自然，並無事證顯示係出於杜撰或變造，應可
    採憑，堪認被告主張為辦理貸款而提供帳戶等情，確實有據
    。
　㈤再者，被告主張嗣後因對方詐稱遭金管會調查，因而依對方
    指示，於109年12月29日匯款共計22萬至指定帳戶等情，則
    據被告提出轉帳交易紀錄為證（見偵卷第305-315頁），並
    經本院依職權調取相關帳戶交易資料可憑（見本院金訴卷第
    82頁、第87頁、第115頁），另有被告提出與「周少堂」之
    對話紀錄可佐（見偵卷第327頁、第339頁）。又被告於109
    年12月29日匯款後察覺有異，於同年12月31日向派出所提出
    詐欺告訴等情，則據本院依職權調取另案卷宗為憑（見卷附
    臺灣臺南地方檢察署110年度偵字第5309號卷宗）。足證被
    告主張自己亦遭「周少堂」詐騙而匯款22萬元等情，應屬實
    在，可見被告於本案發生前，十分信任「周少堂」。再參前
    揭被告與「周少堂」間之對話紀錄內容，堪認被告主張因信
    任「周少堂」而委託申辦貸款，並因此交付帳戶等情，應屬
    可信。
　㈥揆諸目前實務，詐欺集團手法日新月異，縱然政府、金融機
    構廣為宣導，並經媒體多所批露，民眾受騙案件仍層出不窮
    ，被害人亦不乏有高學歷、收入優渥或具相當社會經驗之人
    ，受騙原因亦有不甚合常情者。若一般人會因詐欺集團之詐
    術而陷於錯誤，進而交付鉅額財物，則金融帳戶持有人因相
    同原因陷於錯誤，交付金融卡、密碼等資料，誠非難以想像
    ，自不能率皆以謹慎理智之常人經驗為基準，遽行推論交付
    金融卡者必具有相同警覺程度、對構成犯罪之事實必有預見
    。且提供或販賣金融帳戶予詐欺集團將會遭受刑事追訴，業
    經政府多方宣導周知，多數犯罪者亦因此遭到司法判刑制裁
    ，因此詐欺集團更加不易藉由傳統收購手法蒐集人頭金融帳
    戶，遂改弦易轍，以迂迴或詐欺手法取得金融機構帳戶。故
    近年來詐欺集團藉由刊登廣告，利用失業民眾急於覓得工作
    機會，或向亟需用錢卻無法順利向一般金融機構借貸者，以
    代辦貸款為名義，詐取金融帳戶資料，均已不乏其例。此由
    政府在電視媒體上製播呼籲應徵工作者或辦理貸款者小心防
    詐之宣導短片，各大報紙亦於分類廣告欄位旁一再提醒讀者
    切勿交付金融帳戶金融卡、存摺及密碼等語，即可證明有此
    類情形發生。故在謀生不易、經濟拮据之情形，於應徵工作
    或辦理貸款過於急切之心理狀態下，實難期待一般民眾均能
    詳究細節、提高警覺而免遭詐欺、利用。且一般人對於社會
    事物之警覺性或風險評估，常因人而異，此觀諸詐欺集團之
    詐欺手法雖經政府大力宣導及媒體大幅報導，受騙被害人仍
    屢見不鮮即可知。從而，尚難僅因被告提供帳戶申貸之原因
    不合於一般貸款常規，即認有幫助詐欺取財或洗錢之不確定
    故意。
六、綜上所述，本案被告確有可能因誤信貸款之詞而提供帳戶，
    依檢察官提出之事證，尚不足以使本院確信被告主觀上對於
    幫助詐欺取財及洗錢之結果有所認知，仍有合理之懷疑存在
    。揆諸首揭說明，被告犯罪即屬不能證明，應為無罪之諭知
    。
據上論斷，應依刑事訴訟法第301條第1項，判決如主文。
本案經檢察官洪國朝、邱健盛提起公訴，檢察官賴瀅羽到庭執行
職務。
中　　華　　民　　國　　111 　年　　11　　月　　 1　　日
                  刑事第四庭  審判長法  官  黃柏嘉
　
                                    法  官  陳韋如
　
                                    法  官  涂偉俊 
以上正本證明與原本無異。
如不服本判決應於收受判決後20日內向本院提出上訴書狀，並應
敘述具體理由。其未敘述上訴理由者，應於上訴期間屆滿後20日
內向本院補提理由書(均須按他造當事人之人數附繕本)「切勿逕
送上級法院」。 

　　　　　　　　　　　　　　　      書記官　余玫萱　　　　　　　　　　　　　　　　　　
中　　華　　民　　國　　111 　年　　11　　月　　2 　　日
附表：
編號 告訴人 詐欺時間／內容 匯款時間 匯款金額（新台幣） 匯入帳戶 證據出處 1 徐千育 109年12月26日下午3時16分前之某時，接獲真實姓名年籍不詳之詐欺集團成員來電佯稱係台新銀行專員，因被設定為黃金會員會自動扣款，須依指示操作解除設定等語，致告訴人徐千育陷於錯誤而匯款。 109年12月26日下午3時16分許 49,985元 （已提領） 中華郵政000-00000000000000號帳戶 ⑴告訴人徐千育於警詢之指述（110偵30856卷，第29-30頁） ⑵新北市政府警察局汐止分局社后派出所陳報單、受理各類案件紀錄表、受理詐騙帳戶通報警示簡便格式表、金融機構聯防機制通報單（110偵30856卷，第27-29頁、第39-41頁） ⑶內政部警政署反詐騙諮詢專線紀錄表（110偵30856卷，第37頁） ⑷新北市政府警察局汐止分局社后派出所照片黏貼紀錄表（110偵30856卷，第45-47頁） ⑸中華郵政股份有限公司110年10月6日儲字第1100275403號函，檢附張珮盈之帳戶歷史交易清單（110偵30856卷，第285-287頁）　　　　    109年12月26日下午3時17分許 49,986元 （已提領） 中華郵政000-00000000000000號帳戶  2 陳彥銘 於109年12月26日不詳時間，接獲真實姓名年籍不詳之詐欺集團成員來電佯稱係城邦讀書花園網路書店之店員，音系統操作疏失，會資源資料會遭竊取，須依指示操作等語，致告訴人陳彥銘陷於錯誤而匯款。 109年12月26日下午6時44分許 29,985元 （已提領） 土地銀行000-000000000000號帳戶 ⑴告訴人陳彥銘於警詢時之指述（110偵30856卷，第63-69頁） ⑵國泰世華銀行ATM自動櫃員機交易明細表（110偵30856卷，第73頁）　　 ⑶臺南市政府警察局第四分局育平派出所陳報單、受理詐騙帳戶通報警示簡便格式表、金融機構聯防機制通報單、受理各類案件紀錄表（110偵30856卷，第61頁、第85頁、第93頁、第101頁） ⑷內政部警政署反詐騙諮詢專線紀錄表（110偵30856卷，第83-84頁）　 ⑸臺灣土地銀行竹東分行110年1月21日竹東字第110000238號函，檢附張珮盈之土地銀行帳戶資料、交易明細（110偵30856卷，第213-216頁）　 3 辜玟潓 於109年12月26日下午6時5分許，接獲真實姓名年籍不詳之詐欺集團成員來電佯稱MyBra網站人員，因操作疏失，需依指示操作等語，致告訴人辜玟潓陷於錯誤而匯款。 109年12月26日下午6時41分許 52,032元 （已提領） 合作金庫銀行000-0000000000000號帳戶 ⑴告訴人辜玟潓於警詢時之指述（110偵30856卷，第105-106頁） ⑵告訴人辜玟潓提供之手機網銀交易明細擷圖照片（110偵30856卷，第115頁）　 ⑶臺北市政府警察局大安分局敦化南路派出所陳報單、受理詐騙帳戶通報警示簡便格式表、受理各類案件紀錄表、受理刑事案件報案三聯單（110偵30856卷，第103頁、第109-113頁） ⑷內政部警政署反詐騙諮詢專線紀錄表（110偵30856卷，第107-108頁）　　 ⑸合作金庫商業銀行竹東分行110年1月15日合金竹東字第1100000155號函，檢附張珮盈之帳戶基本資料、帳戶交易明細（110偵30856卷，第217-221頁） 4 洪仕育 於109年12月26日下午2時57分許，接獲真實年籍姓名不詳之詐欺集團成員來電佯稱係台中民宿逢甲安琪兒之客服人員，因客服疏失，須依指示操作解除設定等語，致告訴人洪仕育陷於錯誤而匯款 109年12月26日下午3時32分許 29,984元 （已提領） 中國信託銀行000-000000000000號帳戶 ⑴告訴人洪仕育於警詢時之指述（110偵30856卷，第125-127頁） ⑵中華郵政自動櫃員機交易明細表（110偵30856卷，第141頁） ⑶告訴人洪仕育之中華郵政金融卡影本（110偵30856卷，第141頁） ⑷手機通聯記錄翻攝照片（110偵30856卷，第143頁）　　 ⑸高雄市政府警察局仁武分局仁武派出所受理刑事案件報案三聯單、受理各類案件紀錄表、受理詐騙帳戶通報警示簡便格式表、金融機構聯防機制通報單（110偵30856卷，第129-131頁、第135-頁） ⑹內政部警政署反詐騙諮詢專線紀錄表（110偵30856卷，第133-134頁） ⑺中國信託商業銀行股份有限公司110年10月6日中信銀字第110224839259045號函，檢附張珮盈帳戶交易明細（110偵30856卷，第291-295頁）　　　 5 黃莉娟 於109年12月26日不詳時間，接獲真實姓名年籍不詳之詐欺集團成員來電佯稱MyBra網站人員，因操作疏失，需依指示操作等語，致告訴人黃莉娟陷於錯誤而匯款。 109年12月26日不詳時間 22,123元 （已提領） 合作金庫銀行000-0000000000000號帳戶 ⑴告訴人黃莉娟於警詢時之指述（110偵30856卷，第0000-000頁） ⑵告訴人黃莉娟提出台新銀行之存摺內頁影本（110偵30856卷，第161頁） ⑶新竹縣政府警察局竹東分局下公館派出所受理各類案件紀錄表、受理詐騙帳戶通報警示簡便格式表、金融機構聯防機制通報單（110偵30856卷，第149頁、第155頁、第159頁） ⑷內政部警政署反詐騙諮詢專線紀錄表（110偵30856卷，第157-158頁） ⑸新竹縣政府警察局竹東分局下公館派出所照片黏貼紀錄表（110偵30856卷，第163-164頁） ⑹合作金庫商業銀行竹東分行110年1月15日合金竹東字第1100000155號函，檢附張珮盈之帳戶基本資料、帳戶交易明細（110偵30856卷，第217-221頁）　　　 6 丁慧瑜 於109年12月26日下午9時許，接獲真實姓名年籍不詳之詐欺集團成員來電佯稱為新驛旅店，音系統操作疏失多了十筆訂單，需依指示操作解除等語，致告訴人丁慧瑜陷於錯誤而匯款。 109年12月26日下午9時29分許 29,987元 （已提領） 土地銀行000-000000000000號帳戶 ⑴告訴人丁慧瑜於警詢時之指述（110偵30856卷，第169-171頁） ⑵告訴人丁慧瑜提供之手機網銀交易明細翻攝照片（110偵30856卷，第184-185頁） ⑶告訴人丁慧瑜提供之手機通訊紀錄翻攝照片（110偵30856卷，第181-183頁）　 ⑷桃園市政府警察局桃園分局大樹派出所受理各類案件紀錄表、金融機構聯防機制通報單（110偵30856卷，第173頁、第177-178頁） ⑸內政部警政署反詐騙諮詢專線紀錄表（110偵30856卷，第175-176頁） ⑹臺灣土地銀行竹東分行110年1月21日竹東字第110000238號函，檢附張珮盈之土地銀行帳戶資料、交易明細（110偵30856卷，第213-216頁）　　　 7 莊崴宇 於109年12月26日下午3時45分許，接獲真實姓名年籍不詳之詐欺集團成員來電佯稱係網路拍賣商家hito客服，因工作人員操作疏失會自動扣款，需依指示操作解除等語，致告訴人莊崴宇陷於錯誤而匯款。 109年12月26日下午4時21分許 9,983元 （圈存） 中華郵政000-00000000000000號帳戶 ⑴告訴人莊崴宇於警詢時之指述（110偵30856卷，第189-195頁）　 ⑵告訴人莊崴宇提供之手機通訊紀錄擷圖照片（110偵30856卷，第203頁）　 ⑶告訴人莊崴宇提供之手機網銀交易明細擷圖照片（110偵30856卷，第203-204頁） ⑷臺北市政府警察局大安分局臥龍街派出所陳報單、受理詐騙帳戶通報警示簡便格式表、受理刑事案件報案三聯單、受理各類案件紀錄表（110偵30856卷，第187頁、第201頁、第209-211頁） ⑸內政部警政署反詐騙諮詢專線紀錄表（110偵30856卷，第197-199頁） ⑹中華郵政股份有限公司110年10月6日儲字第1100275403號函，檢附張珮盈之帳戶歷史交易清單（110偵30856卷，第285-287頁）　    109年12月26日下午4時22分許 9,983元 （圈存）      109年12月26日下午4時26分許 2,123元 （圈存）